臺灣基隆地方法院交通事件裁定　　　　　　　　　　九十一年度交聲字第一九九號
　　移送機關即　交通部公路總局台北區監理所基隆監理站
　　原處分機關
　　異　議　人　甲○○
　　即受處分人
右列異議人因違反道路交通管理處罰條例案件，對於交通部公路總局台北區監理所基
隆監理站九十一年八月二十三日所為之處分（原處分案號：基監字第裁四二〡Ｒ00
000000號），聲明異議，本院裁定如左：
    主  文
異議駁回。
    理  由
一、異議意旨略以：異議人即受處分人甲○○於民國九十一年三月十七日飲酒後，同
    日十六時零五分左右，在基隆市○○路十號附近，並無騎乘車號ＤＩＢ－五一一
    號機車之行為，異議人只是坐在該機車上，用雙腳往後推移機車至他處停放，並
    無發動機車引擎，故無酒醉駕車之行為，員警卻舉發異議人酒後騎車，原處分機
    關因而據以裁處罰鍰新台幣（下同）三萬七千五百元，並吊扣駕駛執照十二個月
    ，實無理由，為此聲明異議等語。
二、按「汽車駕駛人有飲用酒類或其他類似物後其吐氣所含酒精濃度超過每公升○‧
    二五毫克或血液中酒精濃度超過百分之○‧○五以上者，不得駕車」、「汽車駕
    駛人駕駛汽車經測試檢定酒精濃度超過規定標準者，處新台幣一萬五千元以上六
    萬元以下罰鍰，並當場移置保管其車輛及吊扣其駕駛執照一年」，道路交通安全
    規則第一百十四條第二款、道路交通管理處罰條例第三十五條第一項第一款分別
    定有明文。
三、訊據異議人固坦承於九十一年三月十七日十六時五分左右，在基隆市○○路與仁
    四路口處，為警帶回分局作吐氣後酒精濃度測試，測得其吐氣後所含酒精濃度為
    每公升○點四三毫克等情不諱，惟矢口否認有何酒醉駕車之違規行為，辯稱：「
    警員有帶我去分局酒精測試，對於測試值○點四三我沒有意見，但是我當時只是
    跨坐在機車上，沒有發動引擎，用腳在地上把機車往後推，警員本來在開另外一
    個年輕人的單，後來看到我臉紅紅的，他就過來找我，問我有無喝酒，我說有，
    他叫我拿證件給他看，就要我跟他去分局，機車就留在現場，車號是ＤＩＢ五一
    一。」等語。惟查，異議人於右揭時、地為警測得其吐氣所含酒精濃度為每公升
    ○點四三毫克，此業據異議人供承在卷，核與證人即當時執勤之員警乙○○證述
    情節相符，並有酒精濃度測試單乙紙附卷可稽，此部分事實洵堪認定。又異議人
    確有酒醉騎乘機車之行為，此據證人乙○○證稱：「（是在一分局警備隊服務？
    ）是。」、「（九十一年三月十七日十五時到十七時是何勤務？）在仁四路與愛
    一路口交通整理。」「（當時有見到異議人酒後騎車？）是，異議人是在仁愛市
    場賣泡菜的，他把機車放在愛一路十號左右的路邊，我當時正在舉發別人，看他
    走出來時，臉很紅，戴上安全帽，就騎上ＤＩＢ五一一號機車，沿著愛一路往文
    化中心方向騎，在仁四路與愛一路口處我攔下他。」、「（他當時有何反應？）
    他說他沒騎機車，因為我沒有帶酒測器，該處離分局不到二百公尺，所以我帶他
    回分局去測，測出是○點四三，他硬說他沒有騎機車而拒簽。」等語，復有基隆
    市警察局舉發違反道路交通管理事件通知單、基隆市警察局第一分局員警工作紀
    錄簿、勤務分配表各乙紙附卷可佐。查交通警員製單舉發違反道路交通管理處罰
    條例所列之違規事實，本質上為行政處分，係公務員基於職務上權力，依法就特
    定之具體事件所為具有公法上效果之單方行政行為，基於公務員為公法上行為具
    有公信力之原則，該行政處分當可被推定為真正，其據以依法處分之事實認定亦
    為正確無誤，本此公信原則，乃立法者賦予行政機關制定違反道路交通事件統一
    裁罰標準及處理細則，使值勤警員得當機處分（如該細則第二十三條）以維護交
    通秩序、安全之行政目的，反之，若謂公務員一切行政行為均需預留證據以證其
    實，則國家行政勢必窒礙難行，據此，刑事訴訟法就犯罪證據有關之規定中，與
    行政秩序罰之交通違規裁罰本旨不合之部分，自不在準用之列。本件異議人既未
    就執勤員警之上開舉發有誤提出確實證據以供調查，亦無任何證據足資證明有捏
    造事實違法取締之情事，則執勤警員本其維護交通秩序、安全職責所為之舉發，
    自應受到合法、正確之推定，且衡諸現場查獲之警員乙○○與異議人並無仇隙，
    當無設詞攀誣、濫予舉發之理。綜上所述，異議人應有在飲酒後吐氣所含酒精濃
    度達每公升○點四三毫克下，仍騎乘機車之違規行為，異議人所辯渠當時未騎乘
    機車云云，要屬卸責之詞，不足採信。原處分機關援引道路交通管理處罰條例第
    三十五條第一項第一款之規定，裁處罰鍰三萬七千五百元並吊扣駕駛執照十二個
    月，並無不當。本件異議為無理由，應予駁回。
四、據上論斷，應依道路交通案件處理辦法第十九條，裁定如主文。
中      華      民      國    九十一    年      十      月     三十     日
                                  臺灣基隆地方法院交通法庭
                                      法  官 王福康
右正本證明與原本無異。
對於本件裁定如有不服，應於收受送達後五日內，向本院提出抗告書狀，敘述抗告之
理由，抗告於臺灣高等法院。
                                      書記官 李國豪
中      華      民      國    九十一    年      十      月     三十     日
